【裁判字號】    89,上訴,971
【裁判日期】    890411
【裁判案由】    誣告
【裁判全文】
臺灣高等法院臺中分院刑事判決          民國八十九年度上訴字第九七一號
    上  訴  人  臺灣台中地方法院檢察署檢察官
    被      告  丁○○
右上訴人因被告誣告案件，不服台灣台中地方法院中華民國八十九年四月十一日第一
審判決（民國八十九年度訴字第九四號，起訴案號：台灣台中地方法院檢察署民國八
十八年度偵字第二二三二九號），提起上訴，本院判決如左：
    主      文
上訴駁回。
    理      由
一、公訴意旨略以：被告丁○○（以下簡稱被告）於民國（下同）八十八年十一月三
    日晚上九時三十分許，在台中縣豐原市○○路六巷三十七號前，因細故與甲○○
    發生口角而遭其毆打成傷（甲○○所犯傷害罪部份，因丁○○撤回告訴已由檢察
    官為不起訴處分）後，被告心有未甘，明知甲○○身上所持有之新台幣（下同）
    一千三百元係先前向其所借得，並非自其搶劫所得之物，竟意圖使甲○○受刑事
    處分，而向警局報案稱遭搶劫，並於同日晚上九時四十分許，台中縣警察局豐原
    分局頂街派出所巡官劉世偉率警網到場時，丁○○隨即向劉世偉（起訴書誤載為
    謝世偉）等人誣指甲○○即是搶嫌，劉世偉等人旋即動手追捕，嗣在台中縣豐原
    市○○街十一號前逮獲甲○○，由丁○○指認無訛，並自甲○○身上起出一千三
    百元贓款後，將之帶回派出所製作筆錄擬偵辦甲○○所涉強盜罪嫌。惟此時丁○○發現事態嚴重，始供出實情，改稱該一千三百元係甲○○向其所借得，並非搶
    劫所得，因認被告涉有刑法第一百六十九條第一項之誣告罪嫌云云。
二、按犯罪事實應依證據認定之，無證據不得推定其犯罪事實，刑事訴訟法第一百五
    十四條定有明文；又認定不利於被告之事實，須依積極證據，苟積極證據不足為
    不利於被告事實之認定時，即應為有利於被告之認定，更不必有何有利之證據，
    最高法院三十年上字第八一六號亦著有判例。
三、公訴意旨認被告涉有誣告犯行，無非是以被告自白、被害人甲○○之指訴及承辦
    警員乙○○之報告書一份為其論據。訊據被告堅決否認涉有誣告之犯行，辯稱：
    甲○○確實有強取其財物，嗣因林嫌向其苦苦哀求，他說他還有小孩要養，他父
    親是高等法院書記官，要我想清楚，我可憐他始改稱該一千三百元係自願借給甲○○並撤回告訴，我並無誣告意思等語。
四、經查被告確係因在頂街派出所製作筆錄時遭甲○○恫嚇始變更供詞等情，業經證
    人即承辦本案警員乙○○於原審及本院審理時到庭結證屬實，參以證人乙○○於
    原審所證述：「搶嫌甲○○（當場）有叫被告想清楚。在（派出）所裡時林嫌情
    緒很激動，喊稱；『豬小妹你想清楚』，後來被告就翻供了。」、「（甲○○有
    無動手打被告？）我未現場目睹，但被告到所裡時，有嘔吐現象」、「當時被告
    因頭痛嘔吐，先行送醫」等語（見原審八十九年三月二十八日審判筆錄），以及
    被告所辯：「（甲○○在何處打你？）在我家附近打我，他用我機車上的安全帽
    打我，我被搶後，一直跟蹤他，然後才報警」等語（見同上審判筆錄）；再參酌
    被告至派出所製作筆錄前，曾遭甲○○毆傷等情，已為甲○○於檢察官偵訊時自
    承不諱（見偵查卷第三十二頁反面），核與被告前開遭甲○○毆打之辯解情節相
    符，並有豐原英醫院診斷證明書乙紙在卷可稽（見偵查卷第廿七頁），足徵被告
    確有遭甲○○毆打成傷屬實。又甲○○經被告報警逮獲後，自其身上確實查得一
    千三百元，核與被告報警所指訴情節亦相符，雖被告嗣後改稱係借予甲○○，並
    非林嫌所搶得云云，惟若該項借貸屬實，林嫌於警訊時自可供稱係自被告處借得
    ，何以極力辯稱係自己的錢，復於訊問完畢後拒絕簽名捺印，再者，若該一千三
    百元確係被告借予甲○○，何以被告於警訊中已坦承是林嫌向其借的，確不願於
    警訊筆錄簽名捺印﹖況衡諸常情，一介女流在毆打過自己的壯漢前，因恐懼會遭
    報復而變更指訴之情形，實非不能理解。至上開證人乙○○於原審雖另證稱：「
    當時被告因頭痛、嘔吐，先行送醫，伊也有告知她（被告）誣告的嚴重性，隔天
    再請她到派出所來，她一直強調錢是她自己願意借給甲○○的」等語，被告雖未
    因該證人之告知，而變更係借錢予甲○○等情之陳述，亦不能據此遽認被告指訴
    甲○○搶劫其款項等語，係誣告。
五、綜上所述，被告遭他人毆打復搶去身上僅有之一千三百元，旋報警處理，復因恐
    遭該搶匪報復而變更指訴，難認被告於報警之初係虛構事實誣告，與刑法第一百
    六十九條第一項之誣告罪構成要件有間，此外復查無其他積極證據足資證明被告
    有何誣告犯行，自屬不能證明其犯罪，原審為被告無罪之判決，經核尚無不合，
    檢察官上訴意旨，仍執前詞指摘原判決不當，為無理由，應予駁回。
六、據上論斷，應依刑事訴訟法第三百六十八條，判決如主文。
本案經檢察官丙○○到庭執行職務。
中      華      民      國    八十九     年      七       月     十二   日
                                  臺灣高等法院臺中分院刑事第一庭
                                        審判長法  官  陳  紀  綱
                                              法  官  蕭  錦  鍾
                                              法  官  陳  登  源
右正本證明與原本無異。
檢察官得上訴。
如不服本判決應於收受送達後十日內向本院提出上訴書狀，其未述上訴之理由者並
得於提起上訴後十日內向本院補提理由書（均須按他造當事人之人數附繕本）。
                                              書記官  林  桂  鳳
中      華      民      國    八十九     年      七       月     十三   日
                                                                        Ｉ


司法院資訊處製作；財團法人民間司法改革基金會備份。
